【裁判字號】    95,交抗,158
【裁判日期】    950302
【裁判案由】    違反道路交通管理處罰條例
【裁判全文】
臺灣高等法院交通事件裁定             95年度交抗字第158號
抗  告  人
即受處分人    甲○○
上列抗告人因違反道路交通管理處罰條例案件，不服台灣台北地
方法院，中華民國95年1月24日所為第一審裁定（94年度交聲字
第1240號），提起抗告，本院裁定如下：
    主  文
抗告駁回。
    理  由
壹、原裁定以：
一、按汽車行駛於高速公路或設站管制之道路，而不遵管制之規
    定者，處汽車駕駛人新臺幣（下同）3,000元以上6,000元以
    下罰鍰，並各記違規點數1點，道路交通管理處罰條例第33
    條1項、第63條第1項第1款定有明文；又汽車行駛高速公路
    應依速限標誌指示，且在行駛途中，不得驟然或任意變換車
    道，如欲超越前車或變換車道時，應先顯示方向燈告知前後
    車輛，並保持安全距離及間隔，方得超越或變換車道，高速
    公路交通管制規則第5條第1項前段、第11條亦有明文。
二、原處分意旨略以：異議人即受處分人甲○○於民國（下同）
    94年8月23日凌晨4時15分許，駕駛車牌號碼EA-2885號自小
    客車沿國道1號高速公路南向北方向內側車道行駛，行經北
    上187公里處時，該處速限為每小時100公里，詎異議人竟以
    每小時155公里之高速行駛，為正在該處執行交通稽查勤務
    之國道公路警察局第三警察隊泰安分隊員警陳志賢、戴國峰
    以測速雷射槍察覺異議人有上開違規行為，旋即駕車鳴警笛
    、警示燈追躡欲攔停稽查，異議人見狀竟未先顯示方向燈告
    知前後車輛，即任意變換車道至外側之國道1號高速公路南
    屯交流道（北上181公里處）減速車道，隨後為警於南屯交
    流道與平面車道交會之紅綠燈號誌前攔停，以異議人有車速
    超越速限55公里、任意變換車道未打方向燈等2個違規行為
    製單舉發，異議人於應到案日期（94年9月7日）前到案陳述
    意見，經原處分機關函請舉發單位調查結果，仍認違規事實
    明確，於94年10月21日依道路交通管理處罰條例第33條1項
    、第63條第1項第1款、違反道路交通管理事件統一裁罰基準
    表規定，裁處異議人罰鍰6,000元、並記違規點數2點（有2
    個違反高速公路交通管制規則之違規行為），異議人於94年
    10月24日收受裁決書之送達，於同年11月14日具狀聲明異議
    。
三、訊之異議人固不諱言有於94年8月23日凌晨4時15分許，駕駛
    車牌號碼EA-2885號自小客車沿國道1號高速公路南向北方向
    內側車道行駛，曾行經北上187公里處，隨後並於北上181公
    里處之南屯交流道下高速公路，為國道公路警察局第三警察
    隊泰安分隊員警陳志賢、戴國峰在南屯交流道與平面道路交
    會之紅綠燈號誌前攔停舉發等情，惟辯稱：伊並無超越速限
    行駛，當時是因為發現車輛後方排氣管在冒煙才臨時決定下
    南屯交流道，變換車道時有打方向燈，並無任意變換車道云
    云，然查：異議人確有於94年8月23日凌晨4時15分許，駕駛
    車牌號碼EA-2885號自小客車沿國道1號高速公路南向北方向
    內側車道行駛，行經北上187公里處時竟以每小時155公里之
    高速行駛，為正在該處執行交通稽查勤務之國道公路警察局
    第三警察隊泰安分隊員警陳志賢以測速雷射槍測得，旋即駕
    車搭載同隊員警戴國峰追趕，追至北上181公里南屯交流道
    前時，異議人所駕車輛突然未使用方向燈、連續變換跨越2
    個車道進入南屯交流道減速車道，員警即駕車尾隨下交流道
    ，並於交流道紅綠燈處攔停舉發，當時是凌晨，路上車輛很
    少，異議人所駕車輛確有冒煙之情形等情，業經證人即國道
    公路警察局第三警察隊泰安分隊員警陳志賢、戴國峰證述明
    確（見本院95年1月12日訊問筆錄），衡情異議人倘無上開
    違規行為，證人二人當無特意追躡達6公里之遠至南屯交流
    道並攔停舉發之理，異議人徒爭執證人並未錄影存證及提出
    其他證據，謂並無違規行為云云，顯非可採，異議人確有上
    述違規行為，可堪認定。
四、綜上所述，異議人確有汽車行駛高速公路未依速限標誌指示
    ，且在行駛途中，未先顯示方向燈告知前後車輛即任意變換
    車道之違規行為，原處分機關因而依道路交通管理處罰條例
    第33條1項、第63條第1項第1款、違反道路交通管理事件統
    一裁罰基準表之規定，裁處異議人罰鍰6000元並記違規點數
    2點，經核其認事用法並無違誤，異議人空言否認違規行為
    ，求予撤銷免罰，為無理由，應予駁回。
貳、經核原裁定上開認事用法，洵無違誤。抗告意旨略以：抗告
    人係依國道限速90公里之速度跟隨前車行駛，不知為何被判
    定超速行駛，且員警亦無任何照片或測速記錄可資佐證舉發
    其違規事實，原裁定有失公允云云。惟查，本件交通違規舉
    發警員戴國峰於原審到庭證述：「……我們有用雷射槍抓到
    異議人，異議人當時車速很高，我們有用閃光燈攔停他，但
    異議人沒有停，後來我們追他到南屯交流道。我們是在下南
    屯交流道的紅綠燈處抓到異議人……」；另一舉發員警陳志
    賢亦於原審到庭證稱：「……我們在定點測速，發現車速是
    155 公里，我當時手持雷射槍站在車外，由戴國峰開警示燈
    ，我持指揮棒攔，但異議人沒有立即停車，後來我們就上車
    開車追異議人，在這中間，我開車的時速起碼150公里」、
    「接近南屯出口處，我們尾隨異議人的車子，異議人原本是
    在內側車道，突然變換車道，未使用方向燈，連續跨越兩個
    車道，進入南屯交流道前的減速車道，我們尾隨到下交流道
    的紅綠燈處將他攔停」、「我們有當場給異議人看雷射槍的
    螢幕顯示速度，但雷射槍沒有辦法顯示書面數據……」（見
    原審95年1月12日訊問筆錄第2頁至第4頁），是本件交通違
    規事件之舉發，雖未能拍攝照片憑佐，然查違反道路交通管
    理處罰條例之案件，本即不以照片為唯一之證據方法，且本
    件違規情形已經證人即舉發員警陳志賢、戴國峰於原審到庭
    具結以擔保其供述之真實性，又無證據證明其等虛捏事實故
    為偽證，自不能單以未拍照存證即否定抗告人違規之事實，
    且員警於攔停抗告人後，復將該雷射槍螢幕所顯示之速度予
    抗告人觀看，自非憑空誣指；再者，執法警員係基於行使國
    家公權力之地位而為本件交通違規之舉發，其所為舉發及到
    庭所證自具公信力，茲本件既經舉發員警到庭結證明確，應
    可排除誤認或誣陷抗告人之可能。從而，原審裁定駁回抗告
    人不服原處分之聲明異議，經核並無不當，本件抗告為無理
    由，應予駁回。
據上論斷，應依道路交通案件處理辦法第26條，刑事訴訟法第41
2條，裁定如主文。
中    華    民    國    95    年    3     月    2     日
                  刑事第十庭    審判長法  官  劉景星
                                      法  官  李春地
                                      法  官  陳志洋
以上正本證明與原本無異。
不得再抗告。
                                      書記官  王韻雅
中    華    民    國    95    年    3     月    7     日


司法院資訊處製作；財團法人民間司法改革基金會備份。
